臺灣桃園地方法院刑事判決
110年度審金訴字第620號
公  訴  人  臺灣桃園地方檢察署檢察官
被      告  蔡橋信


上列被告因違反洗錢防制法等案件，經檢察官提起公訴（110年
度偵字第26881號、第28440號、第36482號），被告於本院準備
程序進行中，就被訴事實為有罪之陳述，經本院告知簡式審判程
序意旨，並聽取當事人之意見後，本院合議庭裁定由受命法官獨
任依簡式審判程序審理，判決如下：
    主  文
戊○○幫助犯洗錢防制法第十四條第一項之洗錢罪，處有期徒刑壹
月，併科罰金新臺幣貳萬元，罰金如易服勞役，以新臺幣壹仟元
折算壹日。
    事實及理由
一、犯罪事實：
　　戊○○於民國110年1月間某日，於社群平台Facebook（即臉書
    ）看見融資貸款之廣告訊息，遂依該訊息內之通訊軟體Tele
    gram（下稱Telegram）連結，與真實姓名年籍均不詳之成年
    人（無證據證明其未滿18歲，下稱「不詳成年人」）聯繫融
    資事宜，戊○○明知辦理貸款時需提供個人財力證明，以供評
    估其還款能力，而依其智識程度及生活經驗，亦明知徵信個
    人信用狀況時，無須使用金融機構存款帳戶之存摺、提款卡
    及密碼，而可預見「不詳成年人」未要求其提供財力證明以
    供評估其還款能力，僅要求其提供個人金融機構存款帳戶之
    存摺、提款卡及密碼等金融機構帳戶資料，該金融機構存款
    帳戶極可能供不法詐騙份子用以充作詐欺犯罪被害人匯款之
    指定帳戶，並於不法詐騙份子提款後，遮斷資金流動軌跡，
    使檢警難以追緝，而有掩飾詐欺犯罪所得之本質及去向之虞
    ，竟不違背其本意，基於幫助他人詐欺取財及幫助掩飾、隱
    匿詐欺取財犯罪所得本質及去向之洗錢不確定故意，於110
    年2月9日下午5時38分許前某時，在臺灣地區某不詳便利商
    店門市，利用「店到店」之貨運服務，將其所申辦之中國信
    託商業銀行股份有限公司（下稱「中國信託銀行」）帳號00
    0000000000號帳戶（下稱「戊○○中信帳戶」）之存摺及提款
    卡，一併寄送交予「不詳成年人」，並以不詳方式告以密碼
    。俟輾轉取得上開帳戶之某詐欺集團成員間（無證據顯示戊○○知悉或可得而知該詐欺集團成員達3 人以上或其中含有少
    年成員，下稱「本案詐欺集團」），共同意圖為自己不法之
    所有，基於詐欺取財及掩飾、隱匿詐欺取財犯罪所得本質及
    去向之洗錢等犯意聯絡，由「本案詐欺集團」機房成員先後
    於如附表「詐騙時間」欄所示之時間，以如附表「詐騙方式
    」欄所示之方式，使如附表「被害人」欄所示之丙○○、甲○○
    、乙○○分別陷於錯誤，而分別於如附表「匯款時間、地點」
    欄所示之時間、地點，將如附表「匯款金額」欄所示之款項
    ，匯至「戊○○中信帳戶」後，「本案詐欺集團」車手成員旋
    分別提領匯入之款項，而掩飾、隱匿上揭詐欺取財犯罪所得
    之本質及去向。嗣丙○○、甲○○、乙○○驚覺受騙，分別報警後
    ，始為警循線查獲上情。
二、證據名稱：
　㈠被告戊○○分別於本院準備程序及審理中之自白。
　㈡證人即告訴人丙○○、甲○○、乙○○分別於警詢中之陳述。
　㈢如附表「書證」欄所示之文書證據。
三、論罪科刑：
　㈠按刑法上之幫助犯係對於犯罪與正犯有共同之認識，而以幫
    助之意思，於正犯實行犯罪之前或犯罪之際，為犯罪構成要
    件以外之行為，而予以助力，使之易於實行或完成犯罪行為
    之謂。所謂以幫助之意思而參與者，指其參與之原因，僅在
    助成正犯犯罪之實現者而言，又所謂參與犯罪構成要件以外
    之行為者，指其所參與者非直接構成某種犯罪事實之內容，
    而僅係助成其犯罪事實實現之行為者（最高法院88年度台上
    字第1270號、97年度台上字第1911號判決意旨參照）。次按
    金融帳戶乃個人理財工具，依我國現狀，申設金融帳戶並無
    任何特殊限制，且可於不同之金融機構申請多數帳戶使用，
    是依一般人之社會通念，若見他人不以自己名義申請帳戶，
    反而收購或借用別人之金融帳戶以供使用，並要求提供提款
    卡及告知密碼，則提供金融帳戶者主觀上如認識該帳戶可能
    作為對方收受、提領特定犯罪所得使用，對方提領後會產生
    遮斷金流以逃避國家追訴、處罰之效果，仍基於幫助之犯意
    ，而提供該帳戶之提款卡及密碼，以利洗錢實行，仍可成立
    一般洗錢罪之幫助犯（最高法院108 年台上大字第3101號裁
    定意旨參照）。經查，被告將「戊○○中信帳戶」之存摺及提
    款卡一併寄送交予「不詳成年人」，並告以密碼，俟輾轉取
    得上開金融機構帳戶資料之「本案詐欺集團」機房成員再分
    別對如附表「被害人」欄所示之告訴人丙○○、甲○○、乙○○施
    以詐術，令告訴人3人分別陷於錯誤，而各依指示分別匯款
    至「戊○○中信帳戶」後，續由「本案詐欺集團」車手成員分
    別提領匯入之款項，以此方式製造金流斷點，而掩飾、隱匿
    上開詐欺取財犯罪所得之本質及去向，是被告交付金融機構
    存款帳戶資料所為，係對他人遂行詐欺取財及洗錢之犯行資
    以助力而實施犯罪構成要件以外之行為，且在無積極證據證
    明被告係以正犯之犯意參與犯罪行為之情形下，揆諸前開判
    決意旨，應認被告所為應僅成立幫助犯，而非論以正犯。
　㈡次按幫助犯係從屬於正犯而成立，並無獨立性，故幫助犯須
    對正犯之犯罪事實，具有共同認識而加以助力，始能成立，
    其所應負責任，亦以與正犯有同一認識之事實為限，若正犯
    所犯之事實，超過其共同認識之範圍時，則幫助者事前既不
    知情，自不負責（最高法院75年度台上字第1509號判決意旨
    參照）。茲查，被告雖可預見交付上開金融機構帳戶資料，
    足以幫助詐欺集團施以詐術後取得贓款，主觀上有幫助詐欺
    之不確定故意，惟尚不能據此即認被告亦已知悉「本案詐欺
    集團」成員之人數有3人以上而詐欺取財，復無證據證明被
    告對於該詐欺集團之詐騙手法及分工均有所認識及知悉，依
    「所犯重於所知，從其所知」之法理，此部分尚無從遽以論
    斷被告成立幫助三人以上共同犯詐欺取財罪嫌。
　㈢核被告所為，係犯刑法第30條第1項前段、第339條第1項之幫
    助犯詐欺取財罪，及刑法第30條第1項前段，洗錢防制法第1
    4條第1項之幫助犯一般洗錢罪。
　㈣想像競合犯：
　⒈被告交付「戊○○中信帳戶」存摺及提款卡，並告以密碼，供
    「本案詐欺集團」成員用以使告訴人丙○○、甲○○、乙○○等3
    人分別匯入款項後予以提領，而幫助詐欺集團成員取得詐得
    款項，被告以一交付金融帳戶資料之幫助詐欺行為，同時侵
    害告訴人3人之財產法益，為同種想像競合犯，應依刑法第5
    5條之規定，從一重論以幫助犯詐欺取財罪1 罪。
　⒉被告以上開一提供金融機構帳戶資料之行為同時犯幫助詐欺
    取財及幫助一般洗錢2罪，為異種想像競合犯，應依刑法第5
    5條規定，從一重依幫助犯一般洗錢罪處斷。
　㈤被告幫助他人遂行一般洗錢之犯行，為幫助犯，爰依刑法第3
    0條第2項之規定，按正犯之刑減輕之。
　㈥又被告於檢察官訊問及本院準備程序時，均坦承將「戊○○中
    信帳戶」之存摺及提款卡寄送而交予「不詳成年人」，並告
    以密碼，而自白其上開幫助犯一般洗錢罪之犯行，爰依洗錢
    防制法第16條第2項之規定，遞減輕其刑。
　㈦爰審酌被告可預見將個人存款帳戶之存摺及提款卡提供他人
    ，並告以密碼，該金融機構存款帳戶恐遭詐欺成員充作詐騙
    他人財物後，用以匯款之人頭帳戶，而幫助掩飾、隱匿詐欺
    犯罪所得之本質及去向，竟仍未經詳細查證，任意將上開金
    融機構存款帳戶之提款卡及存摺等物交予他人使用，並告以
    密碼，助長詐騙財產犯罪之風氣，造成無辜民眾受騙而受有
    金錢損失，又使贓款追回困難，實為當今社會詐財事件發生
    之根源，並擾亂金融交易往來秩序及影響社會正常交易安全
    甚鉅，且因被告提供上開金融機構存款帳戶資料，致使執法
    人員難以追查正犯之真實身分，所為誠屬不當，被告雖坦承
    犯行，然未能賠償告訴人3人之損失，得到告訴人等之原諒
    ，兼衡以被告之生活及經濟狀況、素行、年紀及智識程度等
    一切情狀，量處如主文所示之刑，並諭知罰金易服勞役之折
    算標準，以示懲儆。　　
四、沒收：
　㈠被告於本院準備程序中供稱其交付上開「戊○○中信帳戶」之
    存摺及提款卡，且告以密碼，並未獲得報酬等語明確（見本
    院卷第39頁），本院亦查無積極具體證據足認被告因交付上
    開金融機構帳戶資料而獲有金錢或其他利益等犯罪所得，自
    不生犯罪所得應予沒收之問題。
　㈡至洗錢防制法第18條第1 項前段固規定「犯第14條之罪，其
    所移轉、變更、掩飾、隱匿、收受、取得、持有、使用之財
    物或財產上利益，沒收之」，惟被告非實際上提款之人，無
    掩飾隱匿詐欺贓款之犯行，非洗錢防制法第14條第1 項之正
    犯，自無上開條文適用，附此敘明。
五、不另為無罪諭知部分：
  ㈠公訴意旨就附表編號三「被害人」欄所示告訴人乙○○於110年
    2月8日某時匯款新臺幣（下同）3萬元至「戊○○中信帳戶」
    部分（下稱「附表編號三告訴人乙○○110年2月8日匯款3萬元
    部分」），認被告涉犯刑法第30條第1項、第339條第1項之
    幫助犯詐欺取財罪及刑法第30條第1項，洗錢防制法第14條
    第1項之幫助犯一般洗錢罪等罪嫌。
  ㈡犯罪事實應依證據認定之，無證據不得認定犯罪事實；又不
    能證明被告犯罪者，應諭知無罪之判決，刑事訴訟法第154
    條第2項、第301條第1項分別定有明文。又刑事訴訟法第161
     條第1項規定：「檢察官就被告犯罪事實，應負舉證責任，
    並指出證明之方法。」，因此，檢察官對於起訴之犯罪事實
    ，應負提出證據及說服之實質舉證責任。倘其所提出之證據
    ，不足為被告有罪之積極證明，或其指出證明之方法，無從
    說服法院以形成被告有罪之心證，基於無罪推定之原則，自
    應為被告無罪判決之諭知（最高法院92年台上字第128號判
    決意旨參照）。
　㈢查告訴人乙○○於警詢中陳述，其共匯款4次，其中2次匯給案
    外人周坤德向中國信託銀行所申辦帳號000000000000號帳戶
    （下稱「案外人周坤德中信帳戶」），每次匯款金額為3萬
    元，共匯款6萬元；1次匯給「戊○○中信帳戶」，匯款金額為
    3萬元；1次匯給案外人李雅琴向國泰世華商業銀行股份有限
    公司所申辦帳號000000000000號帳戶等語明確（見110年度
    偵字第36482號卷【下稱偵36482卷】第35頁），且有新北市
    政府警察局三峽分局鳳鳴派出所受理詐騙帳戶通報警示簡便
    格式表、金融機構聯防機制通報單、告訴人乙○○之網路銀行
    轉帳交易紀錄、中國信託商業銀行股份有限公司110年3月23
    日中信銀字第110224839068237號函所附戊○○帳戶掛失資料
    、客戶基本資料及存款交易明細等在卷可考（偵36482卷第4
    3-47頁、第60-61頁、第87-98頁），顯見「附表編號三告訴
    人乙○○110年2月8日匯款3萬元部分」係匯入「案外人周坤德
    中信帳戶」，而非匯入「戊○○中信帳戶」甚明，自難認被告
    就此部分涉有幫助詐欺取財、幫助一般洗錢等犯行，此部分
    原應為無罪之諭知，然此部分倘成立犯罪則與上開論罪科刑
    部分有實質上一罪（即告訴人乙○○遭詐騙後分次交付財物之
    結果）及裁判上一罪（即幫助犯詐欺取財罪及幫助犯一般洗
    錢之想像競合犯）關係，爰就此部分不另為無罪之諭知。
六、應依刑事訴訟法第273條之1第1項、第299條第1項前段、第3
    10條之2、第454條第1項，洗錢防制法第14條第1項、第16條
    第2項，刑法第11條前段、第30條第1項前段、第2項、第339
     條第1項、第55條、第42條第3項前段，刑法施行法第1條之
    1 第1項，判決如主文。
七、如不服本判決應於收受判決後20日內向本院提出上訴書狀，
    並應敘述具體理由。其未敘述上訴理由者，應於上訴期間屆
    滿後20日內向本院補提理由書（均須按他造當事人之人數附
    繕本）「切勿逕送上級法院」。
本案由檢察官丁○○提起公訴，經檢察官李孟亭到庭執行職務。
中　　華　　民　　國　　111 　年　　4 　　月　　15　　日
                  刑事審查庭  法　官　李雅雯
以上正本證明與原本無異。
如不服本判決應於收受判決後20日內向本院提出上訴書狀，並應
敘述具體理由。其未敘述上訴理由者，應於上訴期間屆滿後20日
內向本院補提理由書（均須按他造當事人之人數附繕本）「切勿
逕送上級法院」。
　　　　　　　　　　　　　　　書記官　沈詩婷
中　　華　　民　　國　　111 　年　　4 　　月　　18　　日
附錄本案論罪科刑法條： 
中華民國刑法第339條（普通詐欺罪）
意圖為自己或第三人不法之所有，以詐術使人將本人或第三人之
物交付者，處5年以下有期徒刑、拘役或科或併科50萬元以下罰
金。
以前項方法得財產上不法之利益或使第三人得之者，亦同。
前二項之未遂犯罰之。
洗錢防制法第14條
有第二條各款所列洗錢行為者，處7年以下有期徒刑，併科新臺
幣5百萬元以下罰金。
前項之未遂犯罰之。
前二項情形，不得科以超過其特定犯罪所定最重本刑之刑。
附表：
編號 被害人 詐騙時間/詐騙方式 匯款時間、 地點 匯款金額 （扣除手續費） 一 丙○○（提告） 「本案詐欺集團」機房成員於110年1月7日某時，使用社群平台instagram（下稱IG）暱稱「ELVA」帳號結識丙○○，並加為丙○○通訊軟體LINE（下稱LINE）好友後，使用LINE向丙○○誆稱可以加入網址https://kd.coas6.com電商平台賺錢等語，丙○○聞之心動，遂註冊成為該電商平台會員，並因而陷於錯誤，依偽以上開電商平台諮詢師身分之「本案詐欺集團」機房成員指示，於右揭時間、地點，利用網路銀行應用程式將右揭金額匯入「戊○○中信帳戶」內。 110年2月9日晚間8時31分許，在臺灣地區某不詳處所。 新臺幣（下同）3萬元。   書證 ①丙○○報案資料（內含臺南市政府警察局第三分局長安派出所受理詐騙帳戶通報警示簡便格式表、金融機構聯防機制通報單）。 ②丙○○簽立之切結書。 ③丙○○與詐欺集團成員間之LINE對話及投資交易紀錄擷圖。 ④丙○○之中國信託商業銀行帳戶存摺影本。 ⑤中國信託商業銀行股份有限公司110年4月22日中信銀字第110224839102000號函所附戊○○帳戶客戶基本資料及存款交易明細。   編號 被害人 詐騙時間/詐騙方式 匯款時間、 地點 匯款金額 （扣除手續費） 二 甲○○（提告） 「本案詐欺集團」機房成員於109年11月22日某時，使用IG暱稱「琳」（下稱「琳」）帳號結識並加為甲○○LINE好友後，以LINE向甲○○誆稱可以加入投資、博奕平台賺錢等語，甲○○聞之心動，遂註冊成為該平台會員，並加入「琳」所介紹之LINE某投資群組，「本案詐欺集團」機房成員再偽以上開平台技術長身分，於該投資群組內使用暱稱「Adam Chen」帳號，佯以介紹投資方案，致甲○○陷於錯誤，依指示於右揭時間、地點，利用網路銀行應用程式將右揭金額匯入「戊○○中信帳戶」內。 110年2月10日晚間6時9分許，在甲○○位於新竹縣竹北市之居所（地址詳卷）。 10萬元。  書證 ①中國信託商業銀行股份有限公司110年5月7日中信銀字第110224839118265號函所附戊○○帳戶客戶基本資料、存款交易明細及自動化交易LOG資料-財金交易。 ②網路銀行轉帳交易紀錄。 ③甲○○之渣打商業銀行帳戶存摺影本。 ④詐欺集團成員LINE個人頁面擷圖。 ⑤甲○○與詐欺集團成員間之LINE對話擷圖。 ⑥甲○○所加入之虛假博奕平台行動應用程式擷圖及簡訊。 ⑦甲○○報案資料（內含1.內政部警政署反詐騙諮詢專線紀錄表、2.新竹縣政府警察局竹北分局三民派出所受理詐騙帳戶通報警示簡便格式表、金融機構聯防機制通報單）。   編號 被害人 詐騙時間/詐騙方式 匯款時間、 地點 匯款金額 （扣除手續費） 三 乙○○（提告） 「本案詐欺集團」機房成員於110年1月4日某時，使用IG帳號「linlinhanyu」，結識乙○○後，復以LINE暱稱「宛妍」加為乙○○LINE好友，並以LINE向乙○○誆稱可以加入網址https ://gkctv.city202.com投資平台賺錢等語，乙○○聞之心動，遂註冊成為該投資平台會員，「本案詐欺集團」機房成員再偽以上開投資平台處長身分使用LINE帳號「Bernie」向乙○○佯以說明投資計畫，致乙○○陷於錯誤，依指示於右揭時間、地點，利用網路銀行應用程式將右揭金額匯入「戊○○中信帳戶」內。 110年2月9日下午5時38分許，在臺灣地區某不詳處所。 3萬元（至110年2月8日匯款3萬元部分，非匯入「戊○○中信帳戶」內，應予刪除）。  書證 ①乙○○報案資料（內含1.新北市政府警察局三峽分局鳳鳴派出所受理各類案件紀錄表、受【處】理案件證明單、受理詐騙帳戶通報警示簡便格式表、金融機構聯防機制通報單、2.內政部警政署反詐騙諮詢專線紀錄表）。 ②乙○○與詐欺集團成員間之LINE對話擷圖。 ③乙○○之網路銀行轉帳交易紀錄。 ④詐欺集團成員instagram頁面擷圖。 ⑤乙○○所加入之虛假投資平台行動應用程式擷圖。 ⑥中國信託商業銀行股份有限公司110年3月23日中信銀字第110224839068237號函所附戊○○帳戶掛失資料、客戶基本資料及存款交易明細。